【裁判字號】    97,簡上,190
【裁判日期】    980527
【裁判案由】    詐欺
【裁判全文】
臺灣臺南地方法院刑事判決             97年度簡上字第190號
上  訴  人  丙○○
即  被  告
上列上訴人即被告因詐欺案件，不服中華民國97年3月21日本院
97年度簡字第766號第一審判決（聲請簡易判決處刑案號：96年
度偵字第13870號），提起上訴，本院管轄之第二審合議庭認本
件不宜逕以簡易判決處刑，改依通常程序自為第一審判決如下：
    主  文
原判決撤銷。
丙○○無罪。
    理  由
一、聲請簡易判決處刑略以：
  (一)丙○○預見不詳姓名年籍之人向其拿用金融機構帳戶存簿、
    提款卡、提款密碼，係供詐欺集團從事財產犯罪之用，竟仍
    基於幫助詐欺之犯意，於民國96年6月14日前某日，將其所
    有之彰化商業銀行北新竹分行帳號00000000000000號帳戶之
    存簿、提款卡、提款密碼，交付真實姓名年籍不詳之人，作
    為詐騙帳戶之用。嗣該真實姓名、年籍不詳之人及其所屬之
    詐騙集團成員，旋共同基於意圖為自己不法所有之犯意聯絡
    ，由暱稱「小北」之女子，於同年月14日，與在台南市住家
    上網之甲○○聊天並相約見面，並以援交匯款及確定身分為
    由，佯稱甲○○需至自動提款機依照其指示操作確認，致甲○○陷於錯誤，遂於同月15日夜間11時36分許起至同月16日
    凌晨1時10分許，依該女子指示，至提款機陸續將總計新臺
    幣（下同）233,000元之款項轉匯入郭軒豪（另經本院以97
    年度簡字第766號簡易判決判處有期徒刑2月確定）銀行帳號
    帳戶內；復將29,983元之款項轉匯入丙○○上開金融帳戶內
    ，嗣甲○○匯款後查覺受騙，報警處理始悉上情。
  (二)因認被告涉犯刑法第30條第1項、第339條第1項詐欺取財罪
    之幫助犯嫌。
二、按犯罪事實應依證據認定之，無證據不得認定犯罪事實；又
    不能證明被告犯罪或其行為不罰者應諭知無罪之判決，刑事
    訴訟法第154條第2項、第301條第1項分別定有明文。另按認
    定不利於被告之事實，須依積極證據，苟積極證據不足為不
    利於被告事實之認定時，即應為有利於被告之認定，更不必
    有何有利之證據；認定犯罪事實所憑之證據，雖不以直接證
    據為限，間接證據亦包括在內；然而無論直接或間接證據，
    其為訴訟上之證明，須於通常一般之人均不致有所懷疑，而
    得確信其為真實之程度者，始得據為有罪之認定，倘其證明
    尚未達到此一程度，而有合理之懷疑存在時，即不得遽為被
    告犯罪之認定，最高法院30年上字第816號、76年臺上字第4
    986號判例意旨可資參照。
三、本件公訴意旨認被告涉有前開幫助詐欺取財犯行，無非係以
    被害人甲○○於警詢中指訴、被告彰化銀行北新竹分行帳戶
    開戶資料及交易資料、被害人甲○○提出之兆豐國際商業銀
    行匯款執據等為證，並以被告雖辯稱上開帳戶存摺、提款卡
    失竊，卻未報警處理，以及詐騙集團為確保能夠提領詐得財
    物，必須確保用以收受匯款之帳戶不致因掛失而無法提領，
    是詐騙集團不會使用竊得之帳戶，被告所辯存摺、提款卡等
    係遭竊之詞並不足採等，作為所憑之論據。惟訊據被告對於
    開立前開帳戶使用，及被害人甲○○遭他人詐騙而匯款
    29,983元至該帳戶內等情固不爭執，然堅詞否認係基於幫助
    詐欺之犯意而提供帳戶，並於本院審理時辯稱：伊弟弟丁○○要去工作，但他的帳戶均無法使用，所以伊將上開帳戶存
    摺、提款卡借給弟弟使用，後來弟弟告訴伊存摺、提款卡失
    竊，伊就馬上向銀行掛失，伊並不知該帳戶將被作為人頭戶
    使用等語。經查：
  (一)證人甲○○經詐騙集團成員以網路向其佯稱援交，須先匯款
    及確認身分云云，致其均陷於錯誤，而匯款29,983元入被告
    上開彰化銀行北新竹分行帳戶等節，業據證人甲○○於警詢
    指陳綦詳，復有被告上開帳戶開資料、交易明細表，及被害
    人甲○○提出之兆豐國際商業銀行匯款執據影本在卷可稽，
    被告對上情亦不爭執，是證人甲○○所述遭詐欺取財之情節
    ，自堪信實。
  (二)次查，被告丙○○辯稱前揭彰化銀行帳戶係因弟弟丁○○金
    融帳戶無法使用，為找工作便於薪資轉帳，所以其將上開帳
    戶存摺、提款卡借予丁○○使用等語，核與證人丁○○到庭
    結證稱，其先前曾向銀行貸款無力清償，因此金融帳戶均無
    法使用，其為找工作及公司要求薪資轉帳之用，確有向其姐
    即被告丙○○借上開帳戶使用等情相符（見本院卷第94頁）
    ，故被告丙○○上開所辯，係因其弟因信用不佳，金融帳戶
    無法使用，但為便於謀職薪資轉帳，因而將帳戶出借予丁○○乙節，尚堪可採。
  (三)又證人丁○○曾分別於台灣銀行、陽信商業銀行、聯邦商業
    銀行、永豐商業銀行、新加坡商星展銀行、中國信託商業銀
    行、中華郵政股份有限公司分別開立有存款、借款帳戶，其
    中於新加坡商星展銀行開立之綜合存款帳戶因該金融機構接
    獲台北市警察局文山第二分局景美派出所通報告該帳戶為警
    示帳戶，並經查核丁○○開立上開帳戶交易確有異常，而於
    95年6月29日列入警示戶；其餘台灣銀行於92年12月間、陽
    信商業銀行於93年5月間及中國信託商業銀行於95年6月間起
    ，即均無交易異動紀錄；聯邦商業銀行於95年6月間列入靜
    止戶，95年6月間則轉帳結清；另永豐商業銀行則尚有貸款
    紀錄；中華郵政股份有限公司帳戶則曾於96年6月16日有語
    音掛失紀錄，嗣於97年4月25受列入衍生管制帳戶等情，此
    有金融機構回應資料、台灣銀行、陽信商業銀行、聯邦商業
    銀行、永豐商業銀行、新加坡商星展銀行、中國信託商業銀
    行、中華郵政股份有限公司函暨其檢附之基本資料及歷史交
    易清單（見本院卷第103頁、第105至176頁）等件在卷可稽
    。再者，就證人丁○○勞工保險資料顯示，證人丁○○於94
    年3月7日起迄96年10月2日止期間，並無勞保險紀錄，此亦
    有勞保局電子閘門查詢作業被保險人投保資料查詢1紙在卷
    可按（見本院卷第185頁），核與其證人丁○○上開證述96
    年6月間，其無業且無適當之金融帳戶可供使用乙節大致吻
    合，堪認被告供稱上開帳戶借予其弟丁○○使用之情，非屬
    子虛，尚值採信。
  (四)本件被告既將其彰化銀行帳戶借予證人丁○○，而衡諸現實
    生活中，親朋之間借用帳戶之情況，並非經驗法則所無，且
    被告與證人丁○○係手足姐弟關係，彼此間借用帳戶，除非
    有確切證據可認被告知悉或預見證人丁○○將提供或出賣該
    帳戶予不詳人士牟利，自未能僅被告提供帳戶逕認其主觀上
    有幫助不法集團詐欺取財之不確定故意。且本院細究卷內證
    據，亦未能發現可資為認定被告確有上開認知或預見之事證
    存在。
  (五)另被告初於警詢、偵查及本院準備程序中，雖辯稱上開帳戶
    係放置機車內失竊云云，復於本院審理中始改稱係交付其弟
    弟丁○○等語，先後供述雖有不一，惟被告於審理中亦已坦
    承係因丁○○另有刑事案件，惟恐其將受牽連，且其弟丁○○亦告知該帳戶係放置機車置物箱中遭竊，故於警詢及偵查
    中均逕辯稱該帳戶失竊，是被告前後供述不一，顯係基於親
    情迴護丁○○所為，自難逕此遽對被告不利之認定。況被告
    是否有幫助詐欺之犯意，係取決於被告交付上開帳戶時，被
    告主觀之意思為何，被告前後供述不一此節對被告是否具幫
    助詐欺犯意之判斷並不生影響。至於證人丁○○證稱，其向
    被告借用之帳戶後曾於順旗塑膠股份有限公司任職，並提供
    上開帳戶作為公司薪資轉帳之用，但因其僅工作數日即自行
    離職，因此亦無薪資匯入上開帳戶資料，嗣後其將上開帳戶
    存摺、提款卡置放在機車置物箱於超商停車購物時，機車置
    物箱遭第三人撬開，上開帳戶存摺、提款卡等物因而被竊取
    。故而告知被告上開帳戶存摺、提款卡失竊云云（見本院卷
    第94、177頁）。惟經本院依職權函詢順旗塑膠股份有限公
    司證人丁○○是否曾該公司任職，及該公司給付員工薪資方
    式為何？經該公司函覆稱：「一、本公司未曾任用丁○○。
    二、本公司薪資發放係以現金給付，從無要求員工提供金融
    帳戶資料。…」等語，此有該公司98年3月16日回函在卷可
    稽（見本院卷第192頁），足見證人丁○○證稱將借得之上
    開帳戶用於該公司謀職薪資轉帳之用尚有疑義，由此可知其
    將借得之存摺、提款卡做何使用？及是否確遭失竊乙情尚有
    蹊蹺，恐有涉犯幫助詐欺取財罪嫌，惟此部分應由偵查機關
    另行偵查，尚非本院所得審究。
四、綜上所述，依檢察官所提出之證據方法及本院依職權及聲請
    所為各項查證，無從認定被告確有被訴之提供帳戶予詐騙集
    團作為詐欺取財工具之行為，即其證明尚難謂已達一般人可
    確信為真實亦即無其他合理懷疑而達有罪確信之程度，本件
    被告之犯行尚屬不能證明。原審依刑事訴訟法第449條第1項
    前段、第454條第2項，刑法第339條第1項、第30條第1項、
    第2項、第41條第1項前段，刑法施行法第1之1條，逕以簡易
    判決量處被告有期徒刑四月，並諭知以新臺幣1,000元折算1
    日之易科罰金標準，固非無見。惟原判決漏未審酌上情，遽
    對被告論罪科刑，顯有不當，被告上訴指摘原判決認定事實
    有誤，為有理由，且上開情形依刑事訴訟法第451條之1第4
    項但書規定，已不得為簡易判決處刑，應由本院予以撤銷，
    並依通常程序自為第一審判決。
據上論斷，應依刑事訴訟法第455條之1第1項、第3項、第452條
、第369條第1項前段、第364條、第301條第1項，判決如主文。
本案經檢察官乙○○到庭執行職務。
中    華    民    國    98    年    5     月    27    日
                刑事第七庭  審判長法  官  賴純慧
                                  法  官  鄧希賢
                                  法  官  田幸艷
以上正本證明與原本無異。
如不服本判決應於收受本判決後10日內向本院提出上訴書狀，並
應敘述具體理由。其未敘述上訴理由者，應於上訴期間屆滿後20
日內向本院補提理由書狀（均須按他造當事人之人數附繕本）「
切勿逕送上級法院」。
                                  書記官  莊文茹
中    華    民    國    98    年    5     月    27    日


司法院資訊處製作；財團法人民間司法改革基金會備份。
